【裁判字號】    88,易,804
【裁判日期】    890112
【裁判案由】    傷害
【裁判全文】
臺灣苗栗地方法院刑事判決                          八十八年度易字第八四號
    公  訴  人  臺灣苗栗地方法院檢察署檢察官
    被      告  甲○○
右列被告因傷害案件，經檢察官提起公訴（八十八年度偵字第四０二０號），本院判
決如左：
    主  文
甲○○傷害人之身體，處拘役伍拾日，如易科罰金以佰元折算壹日。緩刑年，緩
刑期內付保護管束。
    事  實
一、甲○○係妄想型精神分裂症患者，其與乙○○○同為苗栗縣頭份鎮○○路市場內
    之菜販，於民國（下同）八十八年七月十一日下午四時許，二人因攤位問題發生
    爭執，斯時，甲○○之思考、判斷能力與一般常人並無差異，對於外界事務仍有
    相當之自我控制及認知判斷能力，尚未陷於心神喪失或精神耗弱之程度下，竟起
    傷害之犯意，手持其所有之大型遮陽傘木柄（未扣案）毆打乙○○○，使其受有
    左側頭皮挫傷併撕裂傷約六公分、左側臉部挫傷併眼角瘀血及右手挫傷併第二指
    骨骨折之傷害。
二、案經乙○○○訴由苗栗縣警察局頭份分局報請臺灣苗栗地方法院檢察署檢察官偵
    查起訴。
    理由
一、訊據被告甲○○固坦承有於前揭時、地持傘柄毆打告訴人乙○○○之事實，惟否
    認有何犯行，辯稱：當時係因告訴乙○○○先拿鐮刀要砍伊，伊害怕才拿傘柄打
    告訴人；且伊有精神方面疾病云云。經查，右揭事實，業據告訴人指訴綦詳，且
    被告亦坦承有毆打一情不諱，復有診斷證明書一紙附卷可稽。雖被告甲○○指陳
    係因告訴人乙○○○先持鐮刀要砍伊，伊才出手毆打告訴人，而主張正當防衛云
    云，然衡之告訴人乙○○○之上開傷勢，顯非被告單純防衛行為所能造成，是被
    告有出手毆打之事實應堪認定。又被告既有出手毆打，使告訴人掛彩受傷，其有
    傷害之故意至明，自不得以正當防衛為卸責之詞，被告上揭辯稱係正當防衛云云
    ，自無足採。又查，被告雖係妄想型精神分裂症患者，有苗栗縣頭份鎮衛生所診
    斷書影本一紙在卷可參，惟被告於警訊及本院訊問時供述係因告訴人持刀欲砍被
    告，乃於前揭時地持傘柄毆打告訴人等情，本院參酌上開被告所述於犯罪時所採
    取之行為及在警訊及本院訊問時，對本件案情清楚之供述，並能清晰記得其犯罪
    動機，足見被告於行為時之思考、判斷能力與常人無異。其雖患有精神病症，但
    於行為時之精神狀態，並未達於心神喪失或精神耗弱之程度，故被告持此辯稱，
    亦無解於罪責，委不足取。綜上本案事證明確，被告犯行堪以認定。
二、核被告甲○○所為，係犯刑法第二百七十七條第一項之傷害罪。爰審酌被告犯罪
    之動機、目的、手段、犯罪所生之危害、犯罪後態度尚稱良好，且事後迅與告訴
    人和解、並已給付新台幣二萬元，此有和解書一紙及告訴人陳明已收受二萬元等
    語無訛（見本院八十八年十月二十六日訊問筆錄），雖嗣後因告訴人認所和解之
    金額過少，而堅持告訴，然仍可認被告有所悔悟之心等一切情狀，量處如主文所
    示之刑，並諭知易科罰金之折算標準。末查，被告前未曾受有期徒刑以上刑之宣
    告，有台灣高等法院檢察署刑案紀錄簡覆表在卷可按，其經此教訓，當知警惕而
    無再犯之虞，本院綜核各情，認所宣告之刑，以暫不執行為適當，爰併予宣告緩
    刑三年，並於緩刑期內付保護管束，以勵自新。
據上論斷，應依刑事訴訟法第二百九十九條第一項前段，刑法第二百七十七條第一項
、第四十一條、第七十四條第一款、第九十三條第一項，罰金罰鍰提高標準條例第一
條前段、第二條，判決如主文。
中      華      民      國    八十九    年      一      月     十二     日
                                        法  官  周  淡  怡
右正本證明與原本無異。
如不服本判決，應於判決送達後十日內向本院提出上訴狀( 應附繕本 )，上訴於
臺灣高等法院台中分院。
                                        書記官  陳  貴  瑋
中      華      民      國    八十九    年      一      月     十二     日
附錄論罪科刑法條
刑法第二百七十七條
傷害人之身體或健康者，處三年以下有期徒刑、拘役或一千元以下罰金。
犯前項之罪因而致人於死者，處無期徒或七年以上有期徒刑，致重傷者，處三年以上
十年以下有期徒刑。


司法院資訊處製作；財團法人民間司法改革基金會備份。
